【裁判字號】    89,交訴,13
【裁判日期】    890518
【裁判案由】    業務過失致死
【裁判全文】
臺灣嘉義地方法院刑事判決                          八十九年度交訴字第一三號
    公  訴  人  臺灣嘉義地方法院檢察署檢察官
    被      告  丙○○
右列被告因業務過失致死案件，經檢察官提起公訴（八十九年度偵字第四八七號），
本院判決如左：
    主  文
丙○○從事業務之人，因業務上之過失致人於死，處有期徒刑拾月，緩刑肆年。
    事  實
一、丙○○係砂石車司機，為從事駕駛業務之人，於民國（下同）八十八年十二月十
    六日下午六時十分許，駕駛車號ＭＴ─五四九號營業曳引車（砂石車），沿嘉義
    縣水上鄉○○○○○路（嘉朴公路）東向西即由嘉義縣水上鄉往嘉義水上交流道
    方向行駛，途經設有分向島之四線道及慢車道且設有禁止停車標線（黃實線）之
    嘉朴公路二十四公里處即嘉義縣水上鄉江竹仔腳「雙子星檳榔攤」前欲停車購買
    檳榔時，應注意駕駛人駕駛汽車，應遵守道路交通標誌、標線之指示，又設有禁
    止停車標線或顯有妨害他車通行之處所，不得停車，而依當時情形，並無不能注
    意之情事，詎其竟疏未注意，於途經該處欲暫停於路旁購買檳榔時，貿然將其駕
    駛之營業曳引車停放於路側設有黃實線之慢車道上，適有同方向由侯佩君駕駛之
    車號ＭＡＫ─六○三號重型機車途經該處，因天雨視線不佳而自後撞及上開營業
    曳引車左後方，致侯佩君受有頭部外傷、腦出血等傷害，經送華濟醫院急救延至
    同日十九時許不治死亡。而丙○○於本件車禍發生後，在未被有偵查犯罪職權之
    機關或公務員查知其為犯人前，即於車禍現場主動告知前往處理之嘉義縣警察局
    水上分局水上派出所警員甲○○其肇事經過，進而接受調查及裁判。
二、案經丙○○肇事後向警自首及由侯佩君之父乙○○訴請臺灣嘉義地方法院檢察署
    檢察官偵查起訴。
    理  由
一、訊據被告丙○○對於右揭事實坦承不諱，核與被害人侯佩君之父乙○○指訴之情
    節相符，並經嘉義縣警察局水上分局水上派出所警員即證人甲○○於本院調查時
    到庭結證屬實，復有道路交通事故調查報告表、嘉義縣警察局水上分局水上派出
    所相驗案件初步調查報告表各一份及肇事車輛與現場照片六張附於臺灣嘉義地方
    法院檢察署相驗卷可稽；而被害人確因本件車禍受傷不治死亡，亦經臺灣嘉義地
    方法院檢察署檢察官督同檢驗員相驗屬實，製有勘驗筆錄、相驗屍體證明書、驗
    斷書各一份附於臺灣嘉義地方法院檢察署相驗卷可憑。
二、按駕駛人駕駛汽車，應遵守道路交通標誌、標線之指示，又設於路側之黃實線，
    係用以禁止停車，及設有禁止停車標線之處所，不得停車，且顯有妨害他車通行
    之處所，亦不得停車，道路交通安全規則第九十條、第一百十二條第一項第四款
    、第九款及道路交通標誌標線號誌設置規則第一百四十九條第一項第四款分別定
    有明文。
三、經查被告駕駛車號ＭＴ─五四九號營業曳引車（砂石車），沿嘉義縣水上鄉○○
    ○○○路（嘉朴公路）東向西即由嘉義縣水上鄉往嘉義水上交流道方向行駛，途
    經肇事時地，因欲購買檳榔，貿然將其駕駛之營業曳引車停放於路側設有禁止停
    車標線之慢車道上，適有同方向由被害人所騎乘之車號ＭＡＫ─六○三號重型機
    車途經該處，自後撞及被告所停放於設有禁止停車標線慢車道上之前開車輛肇事
    。被告所駕駛之營業曳引車車前毀損，而肇事現場為縣道，為設有分向島之四線
    道及慢車道之路段，夜間有照明，肇事當時係雨夜天，視距不佳，且肇事路段設
    有禁止停車標線等情，有前揭道路交通事故調查報告表可稽。足見被告當時並無
    不能注意之情事，其應注意能注意竟疏未注意該路段設有禁止停車標線，不得停
    車，肇致本件事故，為肇事原因，自應負過失責任甚明；至被害人所騎乘重型機
    車遵循慢車道行駛，於雨夜天行經該路段，撞及未設妥警示標誌，停車不當由被
    告所駕駛之車，應無肇事因素。本件肇事責任之歸屬，經本院送請台灣省嘉雲區
    車輛行車事故鑑定委員會鑑定結果，亦同此認定，有該會八十九年四月十三日嘉
    鑑字第八九二三六號函及所附鑑定意見書一份附於本院卷可參。另查被害人係因
    本件車禍致頭部外傷、腦出血死亡，經臺灣嘉義地方法院檢察署檢察官督同檢驗
    員相驗明確，有前揭相驗屍體證明書、驗斷書、勘驗筆錄可憑，被害人因本件車
    禍死亡，與被告之過失行為間顯有相當因果關係。被告自白核與事實相符，本件
    事證已臻明確，被告業務過失致人於死犯行，洵堪認定。
四、核被告所為，係犯刑法第二百七十六條第二項因業務過失致人於死罪。查被告於
    本件車禍發生後，在未被有偵查犯罪職權之機關或公務員查知其為犯人前，即於
    車禍現場主動向前往處理之嘉義縣警察局水上分局水上派出所警員甲○○自首，
    進而接受調查及裁判，業據證人甲○○於本院調查時證述明確，應依刑法第六十
    二條前段之規定減輕其刑。爰審酌被告應負全部過失責任之過失程度及所生之危
    害，並於肇事後與被害人家屬達成民事和解，有嘉義縣朴子市調解委員會調解筆
    錄在卷可憑，及肇事後坦承犯行之態度等其他一切情狀，量處如主文所示之刑，
    以示懲儆。又被告前曾受有期徒刑以上刑之宣告，執行完畢後，五年以內未曾受
    有期徒刑以上刑之宣告，有臺灣嘉義地方法院檢察署刑案資料查註紀錄表及台灣
    高等法院被告全國前案紀錄表各一紙在卷可稽，經此偵審程序，應知警惕，當無
    再犯之虞，本院認以暫不執行刑罰為適當，爰併諭知緩刑四年，以勵自新。
五、據上論斷，應依刑事訴訟法第二百九十九條第一項前段，刑法第二百七十六條第
    二項、第六十二條前段、第七十四條第二款，罰金罰鍰提高標準條例第一條前段
    ，判決如主文。
本案經檢察官林世芬到庭執行職務
中      華      民      國    八十九    年      五      月     十八     日
                            臺灣嘉義地方法院刑事第一庭
                                      法  官  陳  卿  和
右正本證明與原本無異。
如不服本判決，應於判決送達後十日內向本院提出上訴狀( 應附繕本 )。
中      華      民      國    八十九    年      五      月     十八     日
                                      書記官  陳  桂  華
附錄：
刑法第二百七十六條第二項。
從事業務之人，因業務上之過失犯前項之罪者，處五年以下有期徒刑或拘役，得併科
三千元以下罰金。


司法院資訊處製作；財團法人民間司法改革基金會備份。
